臺灣高雄地方法院刑事判決
111年度審金訴字第34號
公  訴  人  臺灣高雄地方檢察署檢察官
被      告  涂倫



            涂毓庭



上列被告因詐欺等案件，經檢察官提起公訴（110年度偵字第190
20號、第24880號），因被告於準備程序進行中就被訴事實為有
罪之陳述，經本院裁定改依簡式審判程序審理，判決如下：
    主  文
涂倫犯三人以上共同詐欺取財罪，處有期徒刑陸月。
涂毓庭犯三人以上共同詐欺取財罪，處有期徒刑陸月。
    事  實
一、涂倫、涂毓庭民國110年8月15日前某時，加入真實姓名年
    籍不詳、綽號「小心」之成年男子所屬詐欺集團，負責擔任
    提款車手。涂倫、涂毓庭與「小心」及所屬詐欺集團成年
    成員共同意圖為自己不法之所有，基於三人以上共同詐欺取
    財及洗錢以掩飾及隱匿詐欺所得去向與所在之犯意聯絡，推
    由集團內不詳成員於110年8月15日17時44分許，以阿彌陀佛
    基金會員工、銀行行員名義撥打電話給許玉容，向許玉容佯
    稱：因基金會資料轉匯錯誤致其每月捐款金額遭變更，須依
    指示操作網路銀行排除問題云云，致許玉容陷於錯誤，於同
    日18時41分許匯款新臺幣（下同）21,234元至中華郵政股份
    有限公司高雄高松郵局帳號000-00000000000000號帳戶（下
    稱本案帳戶）內。涂倫、涂毓庭旋依「小心」之指示，由
    涂倫駕車搭載涂毓庭至臺中市○○區○○路000號統一超商雅潭
    門市，並由涂毓庭下車持涂倫自「小心」所指派不詳成員
    處取得之本案帳戶提款卡，於同日18時44分、45分操作ATM
    提領20,000元及1,000元後，將所領款項交予涂倫，再由涂
    倫將款項轉交給「小心」，藉此創造資金軌跡之斷點，而
    以此迂迴層轉之方式掩飾及隱匿詐欺所得之去向與所在，涂
    倫因此獲得抵銷6,000元債務之利益。
二、案經許玉容訴由高雄市政府警察局鳳山分局報告臺灣高雄地
    方檢察署檢察官偵查起訴。
    理  由
一、本件被告涂倫、涂毓庭（下合稱被告2人）所犯非死刑、無
    期徒刑、最輕本刑為3年以上有期徒刑之罪或高等法院管轄
    第一審案件，其等於準備程序進行中，就被訴事實為有罪之
    陳述，經告知簡式審判程序之旨，並聽取當事人之意見後，
    本院認宜進行簡式審判程序，爰依刑事訴訟法第273條之1第
    1項規定，裁定進行簡式審判程序。又因改行簡式審判程序
    之故，依刑事訴訟法第159條第2項之規定，本件不受同法第
    159條第1項傳聞法則之限制，合先敘明。
二、上開事實，業據被告2人於警詢、偵查中陳述明確及於本院
    審理時坦承不諱（見偵一卷第15至23、29至37、169至177 
    頁，本院卷第107、125至127頁) ，並經告訴人許玉容於警
    詢時指訴綦詳（見他卷第9至11頁），復有匯款交易明細、
    本案帳戶歷史交易明細、統一超商監視錄影畫面翻拍照片等
    件在卷可資佐憑（見他卷第15、33、79至81頁，偵二卷第16
    5頁），足認被告2人之任意性自白與事實相符，堪予採為本
    案認定事實之依據。從而，本案事證明確，被告2人犯行均
    堪認定，應依法論科。
三、論罪科刑：
  ㈠核被告2人所為，均係犯刑法第339條之4第1項第2款之三人以
    上共同詐欺取財罪及洗錢防制法第14條第1項之一般洗錢罪
    。被告2人與「小心」及所屬詐欺集團成年成員間，就上開
    犯行有犯意聯絡及行為分擔，均應論以共同正犯。被告涂
    倫駕車搭載被告涂毓庭至上址統一超商後，推由被告涂毓庭
    於密接之時間多次領取告訴人所匯款項，乃基於取得同一被
    害人所交付被騙款項之單一目的，在密切接近之時間、地點
    所為，侵害同一法益，所為各該行為之獨立性極為薄弱，依
    一般社會健全觀念難以強行分開，是在刑法評價上應視為數
    個舉動之接續實行，合為包括之一行為予以評價，較為合理
    ，應認係接續犯之實質一罪。被告2人就本案犯行，均係以
    一行為同時觸犯三人以上共同詐欺取財罪及一般洗錢罪，為
    想像競合犯，應依刑法第55條前段規定，從一重之三人以上
    共同詐欺取財罪處斷。
  ㈡按洗錢防制法第16條第2項規定：犯前二條之罪，在偵查或審
    判中自白者，減輕其刑。查被告2人就本案洗錢犯行於本院
    審理時均坦承不諱，是其等就所犯前開各該一般洗錢罪部分
    ，均有上開減輕其刑規定之適用。又被告2人前述犯行雖均
    從一重之三人以上共同詐欺取財罪處斷，然就其等所犯一般
    洗錢罪此想像競合輕罪得減刑部分，本院於量刑時仍將併予
    審酌（最高法院108年度台上字第4405、4408號判決意旨參
    照）。
  ㈢再按犯罪之情狀顯可憫恕，認科以最低刑度仍嫌過重者，得
    酌量減輕其刑，刑法第59條定有明文。所謂「顯可憫恕」，
    係指被告之犯行有情輕法重之情，客觀上足以引起一般人同
    情，處以法定最低刑度仍失之過苛，尚堪憫恕之情形而言。
    而刑法第339條之4第1項第2款之三人以上共同詐欺取財罪，
    其法定本刑為1年以上7年以下有期徒刑，而為前開犯罪之人
    ，原因動機不一，犯罪情節未必相同，然此類犯行之法定最
    低本刑均屬一致，難謂盡符事理之平，於此情形，倘依其情
    狀處以適切徒刑，即足生懲儆之效，並可達防衛社會之目的
    者，自非不可依客觀之犯行與主觀之惡性兩者加以考量其情
    狀，是否存有足以憫恕之處，再適用刑法第59條規定酌量減
    輕其刑，以求個案裁判之量刑，能斟酌至當，符合比例原則
    。本院審酌被告2人參與本案犯行，係擔任將詐欺所得轉交
    予詐欺集團上游之車手，在整體犯罪計畫中，屬聽從指示之
    次要、末端角色，其介入程度及犯罪情節較主要之籌劃者、
    主事者為輕，且告訴人因被告2人犯行所生損害金額尚非甚
    鉅。再考量被告2人於本院審理中已與告訴人達成調解，約
    定被告2人應連帶給付告訴人21,000元，且被告2人業已給付
    全部款項完畢，告訴人亦具狀請求本院就被告2人從輕量刑
    等情，有調解筆錄、刑事陳述狀等件在卷可查（見本院卷第
    83至85頁），足見被告2人確有以實際行動填補告訴人損失
    以表悔意之誠心。是以，本院綜合上情，認為縱使科以最低
    刑度有期徒刑1年，仍有情輕法重之虞，爰就被告2人本案所
    犯之罪，均依刑法第59條規定酌減其刑，期使個案裁判之量
    刑，能符合罪責相當之原則。
　㈣爰以行為人之責任為基礎，審酌被告2人非無謀生能力，竟不
    思以正當途徑獲取財物，反參與詐欺集團為本案犯行，使詐
    欺集團成員得以順利獲得贓款，共同侵害告訴人之財產法益
    ，法紀觀念偏差，助長詐欺犯罪歪風，所為實屬不該；惟念
    其等犯後坦承犯行，態度尚可，並自白參與洗錢犯行，且所
    參與者係依指示提領詐欺所得款項之次要、末端角色，其等
    介入程度及犯罪情節，相較於主要之籌劃者、主事者，顯然
    輕重有別。另考量被告2人於本院審理中與告訴人達成調解
    ，並已給付賠償金完畢，告訴人亦具狀請求本院對被告2人
    從輕量刑等情，已如前述，是被告2人行為所造成損害已有
    減輕；兼衡被告2人於本院審理時自陳之教育程度及生活經
    濟狀況（詳見本院卷第41、43、133頁）、素行（詳見卷附
    臺灣高等法院被告前案紀錄表）、犯罪動機、手段、對於法
    益所生危害等一切情狀，就被告2人所犯之罪，分別量處如
    主文所示之刑。
四、沒收部分：
  ㈠查被告2人為本案犯行，僅被告涂倫獲得抵銷6,000元賭債之
    利益，被告涂毓庭則未獲得任何報酬一情，業經被告2人自
    承在卷（見偵一卷第21、33、171頁，本院卷第131頁），則
    在卷內事證無從認定被告涂倫有獲得抵銷上開賭債以外之
    利益及被告涂毓庭有任何犯罪所得情形下，依罪疑有利被告
    原則，應認被告涂倫本案犯罪所得為抵銷6,000元賭債之利
    益，被告涂毓庭為本案犯行則無犯罪所得。又被告涂倫雖
    獲有上開金額之犯罪所得，惟被告涂倫已與被告涂毓庭賠
    償告訴人21,000元完畢，已如前述，其賠償金額已遠超過被
    告涂倫犯罪所得，應認被告涂倫已將其犯罪所得返還告訴
    人，爰不再就此部分宣告沒收或追徵。
　㈡另洗錢防制法第18條第1項前段固規定：「犯第14條之罪，其
    所移轉、變更、掩飾、隱匿、收受、取得、持有、使用之財
    物或財產上利益，沒收之」，但條文並無「不問屬於犯罪行
    為人與否」之要件（絕對義務沒收），當以屬於（按指實際
    管領）犯罪行為人者為限，始應（相對義務）沒收。查本件
    告訴人受騙款項，被告2人陳稱已交給集團內其他成員（見
    偵一卷第21、33頁），卷內復無其他證據足以證明被告2人
    就告訴人受騙款項有何最終管領、處分之權限，則揆諸上開
    說明，本件告訴人受騙款項部分，無從依上開規定於本案宣
    告沒收。
據上論斷，應依刑事訴訟法第273條之1第1項、第299條第1項前
段，判決如主文。
本案經檢察官李侑姿提起公訴，檢察官范文欽到庭執行職務。
中　　華　　民　　國　　111 　年　　5 　　月　　18　　日
                  刑事第五庭    法  官  林明慧
以上正本證明與原本無異。
如不服本判決應於收受送達後20日內向本院提出上訴書狀，並應
敘述具體理由；如未敘述上訴理由者，應於上訴期間屆滿後20日
內向本院補提理由書（均須按他造當事人之人數附繕本）「切勿
逕送上級法院」。
中　　華　　民　　國　　111 　年　　5 　　月　　18　　日
                                書記官  鄭永媚
附錄本件判決論罪科刑法條：
中華民國刑法第339條之4
犯第339條詐欺罪而有下列情形之一者，處1年以上7年以下有期
徒刑，得併科一百萬元以下罰金：
一、冒用政府機關或公務員名義犯之。
二、三人以上共同犯之。
三、以廣播電視、電子通訊、網際網路或其他媒體等傳播工具，
    對公眾散布而犯之。
前項之未遂犯罰之。
洗錢防制法第14條
有第二條各款所列洗錢行為者，處7年以下有期徒刑，併科新臺
幣5百萬元以下罰金。
前項之未遂犯罰之。
前二項情形，不得科以超過其特定犯罪所定最重本刑之刑。